臺灣高等法院臺中分院刑事判決
110年度上易字第818號

上  訴  人  臺灣臺中地方檢察署檢察官
被      告  魏珊妮




上列上訴人因被告詐欺案件，不服臺灣臺中地方法院110年度易
字第490號中華民國110年8月10日第一審判決（起訴案號：臺灣
臺中地方檢察署110年度偵字第520號），提起上訴，本院判決如
下：
    主  文
原判決撤銷。
乙○○犯幫助洗錢未遂罪，處有期徒刑參月，併科罰金新臺幣壹萬
元，罰金如易服勞役，以新臺幣壹仟元折算壹日。緩刑貳年。
    犯罪事實
一、乙○○雖能預見帳戶提供予陌生之他人使用，因該帳戶所有
    人與實際使用人不同，有可能被用來作為財產犯罪之工具，
    藉此躲避警方追查，且認識該帳戶有可能作為對方收受、提
    領特定詐欺犯罪所得使用，對方提領後會產生遮斷金流以逃
    避國家追訴、處罰之效果，竟不顧其帳戶有遭挪用作為人頭
    帳戶之虞，容任此風險之發生，而基於幫助詐欺取財及幫助
    洗錢之不確定故意，於民國109年2月20日或其前之某日，在
    不詳地點，將其所申辦之中華郵政股份有限公司板橋新海郵
    局帳號000-00000000000000號帳戶（下稱系爭帳戶）之存摺
    、提款卡（含密碼），以不詳方式，交予詐欺集團之成年成
    員使用。嗣該詐欺集團之成年成員，夥同具有詐欺取財犯意
    聯絡之成年人，共同意圖為自己不法之所有，於109年2月20
    日10時許，以不詳電話號碼撥打藍孝增之妻之電話，冒稱係
    友人蔡小姐，佯稱：需借款使用云云，致藍孝增之妻信以為
    真，向藍孝增告知此情，藍孝增因而陷於錯誤，依該詐欺集
    團成員之指示，於同日10時23分（依系爭帳戶之客戶歷史交
    易清單時間為準）、42分，轉帳新臺幣（下同）3萬元、匯
    款2萬元（共計5萬元）至乙○○所有前揭郵局之帳戶內，惟藍
    孝增驚覺遭騙於同日14時16分報警處理，警方隨即通報中華
    郵政股份有限公司圈存上開款項未遭詐欺集團成員領走而未
    生遮斷金流之結果，因而幫助洗錢、幫助詐欺取財未得逞。
二、案經藍孝增訴由新北市政府警察局板橋分局報告臺灣新北地
    方檢察署（下稱新北地檢署）呈請臺灣高等檢察署檢察長令
    轉臺灣臺中地方檢察署（下稱臺中地檢署）檢察官偵查起訴
    。
    理  由
壹、證據能力
一、按被告以外之人（包括證人、鑑定人、告訴人、被害人及共
    同被告等）於審判外之陳述雖不符刑事訴訟法第159條之1至
    第159條之4等4條之規定，而經當事人於審判程序同意作為
    證據，法院審酌該言詞陳述或書面陳述作成時之情況，認為
    適當者，亦得為證據。當事人、代理人或辯護人於法院調查
    證據時，知有刑事訴訟法第159條第1項不得為證據之情形，
    而未於言詞辯論終結前聲明異議者，視為有前項之同意，刑
    事訴訟法第159條之5定有明文。經查，本案所引用被告以外
    之人於審判外之言詞或書面陳述之證據能力，檢察官、被告
    乙○○於原審準備程序、審理同意具有證據能力（見原審卷第
    40、73頁），且於原審及本院言詞辯論終結前亦均未聲明異
    議，茲審酌該等證據作成時之情況，並無不宜作為證據之情
    事，依法自得作為證據。
二、本案以下所引用之非供述證據，均與本件事實具有自然關聯
    性，且核屬書證、物證性質，又查無事證足認有違背法定程
    式或經偽造、變造所取得等證據排除之情事，復經本院依刑
    事訴訟法第164條、第165條踐行物證、書證之調查程序，亦
    堪認均有證據能力。
貳、認定犯罪事實所憑之證據及理由
一、訊據被告固直承系爭帳戶為其所申設，且告訴人藍孝增於上
    開時地受詐欺集團成員詐騙後匯款至其系爭帳戶內等情不諱
    ，惟矢口否認有何幫助詐欺、幫助洗錢未遂等各該犯行，辯
    稱：我沒有將系爭帳戶提供予他人使用，我於107年自板橋
    搬家到臺中，將東西放在百元袋子裡，袋子有破損，系爭帳
    戶的存摺、提款卡可能因此遺失，系爭帳戶很久沒有使用，
    因為我頭腦不好，有將密碼寫在存摺後面（於本院改稱是媽
    媽將密碼寫在提款卡後面，後再改稱：是媽媽將密碼寫在提
    款卡後面，我打電話去南非給媽媽，媽媽要我再把密碼寫在
    存摺後面），後來我女兒隻身在臺北，我想要匯款給她，才
    知道系爭帳戶遭凍結云云。
二、經查：
  ㈠系爭帳戶為被告申辦，告訴人藍孝增經詐欺集團詐欺後，於
    犯罪事實所載時間轉帳3萬元、匯款2萬元至系爭帳戶內等事
    實，為被告所不爭執，並經告訴人於警詢時指證其遭騙經過
    詳實（見臺灣新北地方檢察署109年度偵字第29236號卷〈下
    稱新北偵卷〉第4至6頁），復有臺中市政府警察局第三分局
    合作派出所陳報單、受理各類案件紀錄表、受理刑事案件報
    案三聯單、受理詐騙帳戶通報警示簡便格式表、金融機構聯
    防機制通報單、內政部警政署反詐騙諮詢專線紀錄表在卷（
    見新北偵卷第12至18頁）可參，並有系爭帳戶開戶資料及客
    戶歷史交易清單、帳戶個資檢視、告訴人提出之兆豐國際商
    業銀行自動櫃員機交易明細表、郵政自動櫃員機交易明細表
    、中華郵政股份有限公司板橋郵局110年3月17日板營字第11
    01800312號函、110年4月20日板營字第1109500854號函附系
    爭帳戶客戶歷史交易清單在卷（見新北偵卷第10至11、19至
    20頁；原審卷第31至33、51至55頁）可按，足徵告訴人確係
    遭詐騙後將款項匯入被告所申辦系爭帳戶。詐欺集團之不詳
    成員確有利用被告所有之系爭帳戶，遂行洗錢及詐欺取財等
    事實，堪予認定。
　㈡被告雖以前揭情詞置辯。惟查：
　⒈被告於109年9月8日偵詢供稱：我在107年搬家時將東西都放
    在百元袋子內遺失，好像是袋子破掉，東西掉下去，當時搬
    家只有我一個人搬，裝了2、3個袋子，都破掉了，裡面有我
    的衣服，除了存摺、提款卡以外，媽媽送我的戒子跟項鍊也
    都掉了，我直到今年農曆春節後才發現存摺遺失，而我是在
    今年我女兒跟我要錢，要我匯款時我去郵局辦理相關手續，
    郵局人員才跟我說系爭帳戶變成警示帳戶（見新北偵卷第33
    頁反面），於110年1月14日偵詢時並再供稱：109年某日我
    要去匯錢給我女兒，發現該郵局存摺、提款卡都不見了，發
    現遺失後沒有向警方報案，我沒有辦法提出遺失的證明（見
    臺灣臺中地方檢察署110年度偵字第520號卷〈下稱臺中偵卷〉
    第16、17頁），於原審110年3月29日準備程序供稱：系爭帳
    戶我很久沒有用了，107年以前也沒有在用（見原審卷第39
    頁），於原審110年7月27日審理時供稱：我在4年前的5月20
    日搬家，把東西放在一個百元袋子，可能掉出來，就找不到
    存簿了，當時我女兒一個人在臺北，我要去郵局匯款給她，
    結果郵局就打給協和派出所，說我的帳戶被凍結（見原審卷
    第73頁），於本院110年10月21日準備程序時供稱：我是在5
    年前從板橋搬家回臺中時，裝郵局存摺、提款卡及衣物的袋
    子破掉了，我是直到要匯錢給女兒，到郵局，郵局人員要拿
    我的身分證查看，說我是警示帳戶，我才知道丟掉了，但時
    間我忘記了（見本院卷第64頁），於本院110年11月4日審理
    時供稱：我確認我是106年5月20日跟我男朋友相識，同年10
    、11月搬家回臺中，用4、5個百元袋子裝電鍋、衣物等家用
    品，郵局存摺及提款卡也一起放在百元袋子內，在地上拖、
    拖、拖，所以破掉了，只有郵局存摺及提款卡不見，其他東
    西都在，因為郵局存摺、提款卡比較不重要，中國信託的可
    以刷卡、付款，我就都帶在身上，有一天我女兒要我匯錢，
    我打開袋子，簿子就不見了 （見本院卷第98至101頁）。細
    觀被告歷次供述，其對於何時發現系爭帳戶遺失一節，已有
    109年農曆過年後、109年間某日、106年5月20日、105年之
    不同供述，足見其此部分供述顯然自相矛盾。
  ⒉系爭帳戶自105年1月份以來，每月均固定有「兒少扶助」1,9
    00元至1,969元、69元不等款項匯入，並於匯入後當日或隔
    日、一星期內隨即提領，直至106年11月份為止，自106年12
    月以後即未再有「兒少扶助」款項匯入，至106年12月21日
    止之結存金額為6元。稽諸系爭帳戶自105年1月至106年11月
    份為止，除「兒少扶助」款項匯入及相關提領紀錄外，別無
    其他存提款資料，此有系爭帳戶自105年1月1日起至106年12
    月31日止之客戶歷史交易清單在卷（見原審卷第53至55頁）
    可明。此後，自107年1月1日至109年2月18日前均未有任何
    交易紀錄，結存金額均為6元，直到109年2月19日有名為黃
    創勵之人跨行匯入15萬元，同日即遭人以卡片提款6萬元、6
    萬元、3萬元完畢，109年2月20日電腦出現「異常交易」紀
    錄後，緊接由告訴人於109年2月20日10時23分12秒（告訴人
    提出之兆豐國際商業銀行ATM交換明細時間則為10時21分27
    秒，本院以系爭帳戶紀錄為準）、10時42分14秒分別跨行轉
    入3萬元、轉存簿2萬元至系爭帳戶內，再由名為楊明勳之人
    於是日11時9分12秒入戶匯款5萬元，告訴人於是日14時16分
    發覺受騙報案，系爭帳戶自14時18分16秒起即有多筆「圈存
    抵銷」之紀錄，並於109年2月20日16時37分43秒列為「警示
    帳戶」，此有系爭帳戶自107年1月1日起至110年3月5日止之
    客戶歷史交易清單及臺中市政府警察局第三分局合作派出所
    受理刑事案件報案三聯單在卷（見原審卷第33頁；新北偵卷
    第14頁）相互對照可明。由以上資料可知，被告在本案案發
    前，系爭帳戶僅供其提領兒少扶助之用，未做其他用途，此
    與其109年9月8日偵詢時及本院110年10月21日準備程序時均
    供稱：我當時申請單親兒童補助來養育子女，後來就沒有補
    助之語（見新北偵卷第33頁），系爭帳戶當初是兒少帳戶使
    用，後來女兒（89年次）滿18歲後就不能請領兒少補助，比
    較少用了（見本院卷第67頁）相符。而自106年12月份被告
    未再接受任何補助起，截至109年2月18日為止，系爭帳戶均
    未有任何資金出入，堪認此屬被告並未使用之帳戶，而被告
    供稱：我沒有在用的帳戶我都會剪掉存摺和提款卡（見新北
    偵卷第33頁反面），既此，何以系爭帳戶之提款卡仍保留完
    整以致為詐欺集團於109年間所得使用，益見被告本身供述
    顯然有所矛盾。而被告於本院雖又解釋：因為我要辦低收入
    戶，低收入戶需要用到郵局帳戶，所以我才沒有減掉存摺和
    提款卡（見本院卷第102頁），惟倘被告保留郵局帳戶是要
    供申辦低收入戶使用，何以自106年底迄109年本案案發為止
    之該段期間，均未見被告有申辦低收入戶或中低收入戶之資
    料，此有本院依職權查得之低收入戶、中低收入戶資料查詢
    結果在卷（見本院卷第29頁）可參，而係供承：原審判決無
    罪後我才重新去申辦郵局帳戶（見本院卷第67頁），因為我
    現在缺錢，我先生（按應係同居男友，下同）罹癌、生病了
    ，我今年6 月份中風了，我們現在還欠醫生的錢。我先生是
    腮腺癌第4 期，現在才要申辦低收入戶（見本院卷第102頁
    ），坦稱是原審判決無罪後，因為其同居男友罹癌、其本身
    亦中風之故，要申請低收入戶才重新去郵局申辦帳戶使用，
    亦與其保留、未減掉系爭郵局帳戶之理由互有矛盾，而要難
    採信。
　⒊被告在109年9月8日、110年1月14日偵詢時分別經新北地檢署
    及臺中地檢署檢察事務官當庭詢問其密碼為何，被告在未有
    提示之情況下，即能當庭分別講出系爭帳戶提款卡密碼為00
    000000（見新北偵卷第33頁反面），中國信託銀行帳戶提款
    卡密碼為692288（見臺中偵卷第17頁），足見被告對於其不
    同帳戶之提款卡密碼記憶甚為清楚，且均能當庭背誦，自無
    所謂怕忘掉密碼而刻意寫在存摺後面或提款卡背面之必要。
    且被告於本院準備程序時坦承：我自國中開始就使用系爭帳
    戶提款卡提領款項，我選擇00000000作為密碼比較簡單好記
    （見本院卷第68、69頁）。依被告自105年1月至106年11月
    份為止，每月均固定以提款卡提領「兒少扶助」款項，勢必
    每次均輸入正確密碼至少1次，倘如其供述是在107年農曆過
    年搬家後不見，而107年農曆過年為2月份，亦有卷附萬年曆
    在卷（見本院卷第33頁）可參，距離其最後1次106年11月10
    日提領時間僅3個月，被告之前復係每月以提款卡領取兒少
    補助款，在此情形下，甚難想像其有須於107年農曆過年前
    或左右搬家之際，特地將密碼留在存摺或提款卡後面之必要
    性，益增他人知悉其提款碼密碼之機會，被告此部分辯解與
    經驗法則、論理法則已有重大違背。
　⒋而就其系爭帳戶之提款卡何以遭詐欺集團使用時，被告於109
    年9月8日偵詢時先供稱：因為我的腦筋不好，有將提款卡密
    碼寫在存摺後面，我好像寫00000000的樣子（見新北偵卷第
    33頁反面），於110年1月14日偵詢、原審110年3月29日準備
    程序時仍均供稱：我把密碼寫在存摺後面（見臺中偵卷第16
    頁；原審卷第39頁），於本院110年10月21日準備程序時卻
    改供稱：系爭帳戶是我媽媽幫我辦的，當時我媽媽要我想比
    較簡單的密碼，所以設定00000000比較好記，是我媽媽將密
    碼用擦不掉的筆寫在提款卡後面，還用膠帶貼上去，因為她
    怕我會忘記（見本院卷第68、69頁），與其先前供述亦屬不
    符。經本院質疑何故說法不一時，又再改稱：（有無將提款
    卡密碼寫在存摺後面？）沒有，都是媽媽用的。（提示新北
    偵卷第33頁反面，妳在偵查中表示好像有將密碼寫在存摺後
    面？）我有打電話去南非問媽媽，媽媽說怕我忘記了，我有
    將密碼寫在存摺最後（見本院卷第101頁）。則被告是否有
    將系爭帳戶之提款卡密碼寫在存摺後面或如其所供母親書寫
    在提款卡後面，前後供述顯然不一，而被告既因00000000簡
    單好記，因此特地設定該密碼，其又何以有在存摺後面或其
    母親有特意記載於提款卡後面之必要，足見被告此部分辯解
    亦與常情顯然有所違背，亦難採信。
　⒌再由被告所直承：我從108年至今都無業（見臺中偵卷第17頁
    ；原審卷第39頁；本院卷第67頁），遺失帳戶時，系爭帳戶
    僅剩13元（見新北偵卷第33頁反面）、2或3元（見臺中偵卷
    第16頁）、15元（見本院卷第15、98頁）等情，並無大額存
    款。而系爭帳戶於106年12月21日、107年6月21日、107年12
    月21日、108年6月21日、108年12月21日之結存金額均僅為6
    元（見原審卷第33、55頁），餘額甚少。由被告之系爭帳戶
    自109年2月19日前之餘額僅6元，且已2年餘均未再使用，卻
    自109年2月19日起即有達15萬元（名為黃創勵之人）、3萬
    元、2萬元（均告訴人）、5萬元（名為楊明勳之人）之款項
    匯入，其中15萬元於匯入後同日即遭人以提款卡提領完畢，
    告訴人於本案察覺受騙後隨即報警，該等5萬元款項遂未遭
    人領走而係經警方通報郵局圈存處理（事後告訴人亦順利領
    回該筆款項，詳下述），以上資金出入狀況、帳戶使用情形
    ，均與帳戶所有人為提供其帳戶資料予詐欺集團供作人頭帳
    戶之用，多半提供不常使用之帳戶資料，或預先將帳戶內款
    項清空或僅餘少許金額後，再交付詐欺集團成員使用之普遍
    情形相當。堪認被告應係將其系爭帳戶之存摺、提款卡交付
    不詳詐欺集團成員供作詐欺之人頭帳戶使用，應堪認定。
　⒍是以，被告前揭辯解稱系爭帳戶之存摺、提款卡均因搬家時
    遺失云云，顯不足採信。
　㈢按刑法上故意，分為直接故意（確定故意）與間接故意（不
    確定故意），行為人對於構成犯罪之事實，明知並有意使其
    發生者，為直接故意；行為人對於構成犯罪事實，預見其發
    生而其發生並不違背其本意者，為間接故意。又間接故意與
    有認識過失之區別，在於二者對構成犯罪事實，雖均預見其
    能發生，但前者對其發生並不違背其本意，後者則確信其不
    發生。且幫助犯之成立，以行為人主觀上認識被幫助者，正
    欲從事犯罪或係正在從事犯罪，且該犯罪有既遂可能，而其
    行為足以幫助他人實現構成要件者，即具有幫助故意，並不
    以行為人確知被幫助者係犯何罪名為必要。而金融帳戶為個
    人之理財工具，政府開放金融業申請設立後，金融機構大量
    增加，一般民眾皆可以存入最低開戶金額之方式自由申請開
    設金融帳戶，並無任何特殊之限制，因此一般人申請存款帳
    戶極為容易而便利，且得同時在不同金融機構申請多數存款
    帳戶使用，並無使用他人帳戶之必要，此為一般日常生活所
    熟知之常識，故除非充作犯罪使用，並藉此躲避警方追緝，
    一般正常使用之存款帳戶，並無向他人收取、租用或購買帳
    戶存摺及提款卡之必要。何況，金融存款帳戶，攸關存戶個
    人財產權益之保障，專屬性甚高，衡諸常理，若非與本人有
    密切關係，不可能提供個人帳戶供他人使用，縱有交付個人
    帳戶予他人使用之特殊情形，亦必會先行瞭解他人使用帳戶
    之目的始行提供。又近來利用人頭帳戶以行詐騙之事屢見不
    鮮，詐騙集團成員以購物付款方式設定錯誤、中獎、退稅、
    家人遭擄、親友借款、信用卡款對帳、提款卡密碼外洩、疑
    似遭人盜領存款等事由，詐騙被害人至金融機構櫃檯匯款、
    轉帳，抑或持提款卡至自動櫃員機依其指示操作，使被害人
    誤信為真而依指示操作轉出款項至人頭帳戶後，詐騙集團成
    員隨即將之提領一空之詐騙手法，層出不窮，且經政府多方
    宣導，並經媒體廣為傳播，而諸如擄車勒贖、假勒贖電話、
    網路詐騙、電話詐騙等，多數均係利用第三人之帳戶，作為
    恐嚇取財或詐欺取財所得財物之匯入、取款以逃避檢警查緝
    之用之犯罪工具，是依一般人通常之知識、智能及經驗，均
    可知向他人購買、承租或以其他方法取得金融機構帳戶者，
    多係欲藉該帳戶取得不法犯罪所得，且隱匿帳戶內資金之實
    際取得人之身分，以逃避追緝，是避免本身金融機構帳戶被
    不法行為人利用為詐財、洗錢之工具，應係一般人生活所易
    於體察之常識，被告係61年1月21日出生，本案109年2月20
    日或前某時年約40餘歲，於原審復直承其高職肄業，做過印
    刷、電子廠、早餐店、臨時工等（見原審卷第77頁），為一
    智力成熟之成年人，且已有相當之社會工作歷練，於本院準
    備程序時亦坦承：我不會做這麼笨蛋的事（指將存摺交給詐
    欺集團之事），我有在看電視，我知道這是詐欺的事（見本
    院卷第64、65頁），對於上情顯然知之甚詳。然被告卻貿然
    提供系爭帳戶之存摺及提款卡予詐欺集團不詳成年成員，如
    詐欺集團成員將之用於洗錢、詐欺取財犯罪，被告亦無法為
    任何防止之舉措，對此後果並非無法預見，被告對其個人帳
    戶被利用作為犯罪工具使用，雖非有意使其發生，然對此項
    結果之發生，亦不違背其本意，且其交付存摺、提款卡（含
    密碼）之行為，均在個人意思決定、意思活動下進行，為個
    人意思主宰支配之行為，此項意思決定之形成，無論動機為
    何，均無從解免其本人在意思自由之情況下，提供個人金融
    帳戶幫助他人遂行詐欺取財犯罪及遮斷金流以逃避追訴、處
    罰之洗錢罪責。又依卷內事證，雖無證據證明被告事前已知
    悉詐欺集團成員取得其系爭帳戶資料後，會以何方式遂行犯
    罪行為，惟被告交付系爭帳戶資料有可能供詐欺集團成員利
    用作為犯罪工具，及會遮斷金流以逃避追訴、處罰之效果產
    生，當為被告所能預見，則發生此事即難認係違反被告之本
    意，是被告所犯幫助詐欺取財及幫助洗錢犯行均堪以認定。
三、綜上所述，被告前揭否認犯罪所持之辯解均要無可採。本案
    事證業臻明確，被告有前揭幫助洗錢及幫助詐欺取財之犯行
    ，均堪認定。
參、論罪科刑部分
一、按刑法上之幫助犯，係對於犯罪與正犯有共同之認識，而以
    幫助之意思，對於正犯資以助力，而未參與實施犯罪之行為
    者而言；是以，如未參與實施犯罪構成要件之行為，且係出
    於幫助之意思提供助力，即屬幫助犯，而非共同正犯。又行
    為人提供金融帳戶提款卡及密碼予不認識之人，非屬洗錢防
    制法第2條所稱之洗錢行為，不成立同法第14條第1項一般洗
    錢罪之正犯；如行為人主觀上認識該帳戶可能作為收受及提
    領特定犯罪所得使用，他人提領後即產生遮斷資金流動軌跡
    以逃避國家追訴、處罰之效果，仍基於幫助之犯意而提供，
    應論以幫助犯同法第14條第1項之一般洗錢罪（最高法院108
    年度台上大字第3101號裁定意旨參照）。查被告基於幫助他
    人詐欺取財、洗錢之意思，將系爭帳戶之存摺、提款卡（含
    密碼）提供予真實姓名年籍不詳之詐欺集團成年成員使用，
    雖使該成員得基於詐欺取財、洗錢之犯意，向告訴人之妻施
    以詐術，經由告訴人之妻轉達告訴人後致使告訴人陷於錯誤
    ，匯款、轉帳至被告所提供之系爭帳戶內，用以遂行其詐欺
    取財之犯行，欲藉此產生遮斷金流之效果惟尚未遭集團成員
    領走即遭圈存因而未能得逞。被告僅係提供其帳戶之存摺、
    提款卡（含密碼）予詐欺集團成年成員，對於詐欺成員究竟
    由幾人組成，則尚非其所能預見，本案或有3人以上之共同
    正犯參與詐欺取財犯行，惟依罪證有疑利於被告之原則，本
    院認尚無從遽認被告主觀上係基於幫助3人以上共同加重詐
    欺取財之犯意，而為幫助加重詐欺取財犯行。又被告提供系
    爭帳戶予本案詐欺集團成員犯詐欺取財罪使用，並欲藉此產
    生遮斷金流之效果然未順利遭領款，然被告並未參與實施詐
    術之行為，亦無證據證明被告參與實施詐欺取財、洗錢之構
    成要件行為，是被告係以幫助他人為詐欺取財及洗錢犯罪之
    意思，參與犯罪構成要件以外之行為，為幫助犯。
二、核被告所為，係犯刑法第30條第1項前段、第339條第 1項之
    幫助詐欺取財罪、刑法第30條第1項、洗錢防制法第14條第2
    項、第1項之幫助洗錢未遂罪。公訴意旨雖未論述被告涉犯
    幫助洗錢未遂犯行，惟此部分與已起訴且經本院有罪認定之
    幫助詐欺取財部分具有想像競合犯之裁判上一罪關係（詳下
    述），本院自得併予審理。
三、被告所犯幫助詐欺取財及幫助洗錢未遂犯行，係以一行為觸
    犯數罪名，應從一重之幫助洗錢未遂罪處斷。至告訴人受騙
    接續匯款3萬元、2萬元部分，為接續被害之事實行為，只論
    以一罪。
四、被告幫助真實姓名、年籍不詳之成年人洗錢，並未得逞，為
    未遂犯、幫助犯，依刑法第25條第2項、第30條第2項規定減
    輕其刑，並遞減輕之。
五、按洗錢防制法第16條第2項規定：「犯前2條之罪，在偵查或
    審判中自白者，減輕其刑。」而被告就本案犯罪事實，迭於
    偵查、原審及本院審理時均未曾坦承犯行，自不符合自白減
    輕其刑之規定，是就其所犯幫助洗錢未遂犯行，自無該條規
    定之適用。
肆、本院之判斷
一、原審疏未詳予勾稽卷內事證，遽為被告無罪之諭知，尚有未
    當，檢察官上訴意旨以此指摘原判決不當，為有理由，應由
    本院將原判決撤銷改判。
二、爰以行為人之責任為基礎，審酌被告明知社會上以各種方式
    詐財之歪風猖獗，且不法份子多借用人頭帳戶致警方追緝困
    難，紊亂社會經濟正常交易秩序，且危害金融安全，造成社
    會互信受損，更會使對方提領後產生遮斷金流以逃避國家追
    訴、處罰之效果，又詐欺事件層出不窮、手法日益翻新，政
    府及相關單位無不窮盡心力追查、防堵，而大眾傳播媒體更
    屢屢報導民眾被詐欺之新聞，被告竟仍提供系爭帳戶存摺、
    提款卡（含密碼）予他人供作詐欺取財存、提款工具，法治
    觀念淡薄，復造成遭受詐騙告訴人追索無門，致使憑藉詐欺
    取財之不法份子氣焰更張，得以更肆無忌憚持續實行犯罪，
    所為應予非難；告訴人遭詐騙匯入被告系爭帳戶內金額為5
    萬元，已經由郵局圈存抵銷，於109年5月7日以警示提款方
    式發還告訴人，並經告訴人表示業已收到該筆款項，此有本
    院公務電話查詢紀錄表1份在卷（見本院卷第47頁）可參；
    暨被告犯後並未坦承犯行，欠缺悔過之具體表現，其自述高
    職肄業之智識程度，做過印刷、電子廠、早餐店、臨時工等
    工作，目前無業（見原審卷第77頁）等一切情狀，量處如主
    文第2項所示之刑，及就併科罰金部分諭知如易服勞役之折
    算標準。
三、末查，被告前未曾因故意犯罪而受有期徒刑以上刑之宣告，
    此有其臺灣高等法院被告前案紀錄表在卷可按，係初犯，因
    一時短於思慮致罹刑典，被告因其提供系爭帳戶之存摺、提
    款卡等物，導致告訴人受有5萬元財物損失，惟幸經告訴人
    警覺報警阻止，使得上開匯款、轉帳款項尚未為詐欺集團領
    取，末該筆款項亦經告訴人領回，此有中華郵政股份有限公
    司板橋郵局110年10月4日板營字第1100010130號函文在卷（
    見本院卷第43、44頁）可按，堪認告訴人本案遭受詐欺之款
    項事後已取回，暨考以告訴人於原審表示：希望被告保管好
    自己的存摺，不要再借給別人，我沒有很明確希望被告賠償
    我，希望被告不要再犯，如果被告以後再有類似情形發生，
    希望加重處罰等語（見原審卷第39頁），被告本案應該受懲
    罰，不應判決無罪（見本院卷第47頁），而被告目前無業，
    相依為命之同居人復罹癌，有其提出中山醫學大學附設醫院
    診斷證明書1份在卷（見本院卷第73頁）可參，尚須其照料
    ，經濟狀況亦屬不佳，本院認被告經此偵審教訓當益知戒慎
    而無再犯之虞，認前所宣告之刑以暫不執行為適當，爰併予
    宣告緩刑，以啟自新。
四、沒收部分
　　被告提供之系爭帳戶等資料，業為檢警通報列為警示帳戶，
    且經本案偵、審程序後，已無法再提供正常流通交易使用，
    於109年5月13日並已警示銷戶；就存摺及提款卡部分則均未
    扣案，且所屬帳戶皆已遭警示並銷戶，該交易工具對詐欺集
    團而言，已失其匿名性，也無法再提供犯罪集團任意使用，
    實質上無何價值，復查無證據證明該等存摺及提款卡尚存在
    ，又系爭帳戶存摺及提款卡均非違禁物或法定應義務沒收之
    物，爰均不為沒收之諭知。另因被告否認犯罪，依卷內現存
    資料，尚無證據證明被告因本案犯行實際上獲有不法利益，
    難認被告獲有犯罪所得，自無從宣告沒收，附此敘明。
據上論斷，應依刑事訴訟法第369條第1項前段、第364條、第299
條第1項前段，洗錢防制法第14條第2項、第1項，刑法第11條、
第339條第1項、第25條第2項、第30條第2項、第55條前段、第42
條第3項、第74條第1項第1款，刑法施行法第1條之1第1項，判決
如主文。　
本案經檢察官郭景銘提起公訴，檢察官藍獻榮提起上訴，檢察官
甲○○到庭執行職務。
中　　華　　民　　國　　110 　年　　11 　　月　　25 　日
            刑事第九庭  審判長法　官　紀　文  勝
                              法　官　紀  佳  良
                              法　官　賴  妙  雲       
以上正本證明與原本無異。
如不服本判決應於收受送達後20日內向本院提出上訴書狀，其未
敘述上訴之理由者，並得於提起上訴後20日內向本院補提理由書
（均須按他造當事人之人數附繕本）「切勿逕送上級法院」。因
疫情而遲誤不變期間，得向法院聲請回復原狀。

                              書記官  林  玉  惠 
　　　　　　　　　　　　　　　
中　　華　　民　　國　　110 　年　　11　　月　　25　　日
【附錄本案論罪科刑法條】

刑法第30條
幫助他人實行犯罪行為者，為幫助犯。雖他人不知幫助之情者，
亦同。
幫助犯之處罰，得按正犯之刑減輕之。

洗錢防制法第14條第1項
有第2條各款所列洗錢行為者，處7年以下有期徒刑，併科新臺幣
5百萬元以下罰金。

刑法第339條第1項
意圖為自己或第三人不法之所有，以詐術使人將本人或第三人之
物交付者，處5年以下有期徒刑、拘役或科或併科50萬元以下罰
金。